【裁判字號】    98,台上,2102
【裁判日期】    980416
【裁判案由】    違反毒品危害防制條例等罪
【裁判全文】
最高法院刑事判決            九十八年度台上字第二一０二號
上  訴  人  乙○○
            甲○○
上列上訴人等因違反毒品危害防制條例等罪案件，不服台灣高等
法院台中分院中華民國九十八年一月六日第二審判決（九十七年
度上重訴字第三八號，起訴案號：台灣彰化地方法院檢察署九十
六年度偵字第一一一五六、一一五三五號），提起上訴，本院判
決如下：
    主  文
上訴駁回。
    理  由
按刑事訴訟法第三百七十七條規定：上訴於第三審法院，非以判
決違背法令為理由，不得為之；是提起第三審上訴，應以原判決
違背法令為理由，係屬法定要件。如果上訴理由書狀並未依據卷
內訴訟資料具體指摘原判決不適用何種法則或如何適用不當，或
所指摘原判決違法情事，顯與法律規定得為第三審上訴理由之違
法情形不相適合時，均應認其上訴為違背法律上之程式，予以駁
回。原判決認定上訴人乙○○及甲○○分別有如其事實欄所載之
犯行，因而撤銷第一審關於乙○○有罪部分及甲○○部分之判決
，改判仍依數罪併罰關係，論乙○○及甲○○以原判決附表（下
稱附表）壹、貳所示之共同販賣第一級毒品及共同販賣第二級毒
品罪刑（乙○○部分為累犯），復各定其應執行之刑為有期徒刑
三十年、十八年；並均為相關從刑之宣告。已詳其所憑證據及
認定之理由；對於其二人所為部分辯解，並已逐一敘明不可採之
理由，俱有卷存之證據資料可資覆按。乙○○上訴意旨略稱：(一)
、警方數次搜索伊住處，均未查獲任何毒品，且伊年邁體虛，復
因車禍行動不便，須仰賴他人照顧起居，自無販毒能力；況伊經
濟尚可，且由子女供養，無須販毒維生，實係因得罪警方及遭證
人等誣指成罪，原判決之認定確與事實不符。(二)、證人即員警蔡
清煌於原審證謂，經監視錄影結果並未錄得乙○○親自將附表參
編號4 之海洛因五包放置於住處外之情，則系爭毒品是否確為伊
所有，即非無疑，原判決逕認該毒品為伊所有，自有調查未盡之
違法。(三)、系爭扣案毒品係警方自共同被告許益郎或伊之住處外
所查獲，難認伊有本件販毒罪行；而警方並未於伊之住處房間查
獲任何毒品，是許益郎供稱：伊係自住處房間窗戶將海洛因交由
許益郎轉交購毒者等詞，是否真實，尚非無疑，原判決俱未查究
，併有調查未盡及理由不備之可議。甲○○上訴意旨略稱：(一)、
伊本件販賣第一、二級毒品犯行，均屬小額交易，且係出於報答
乙○○收留之恩及為獲毒品來源以解毒癮，方聽從乙○○指示販
賣系爭毒品，情堪可憫恕，且僅屬幫助犯，原判決仍以共同正犯
論處並量處重刑，於法洵有未合云云。
惟按事實之認定及證據之取捨，乃事實審法院之職權，證人之證
言及合法調查所得之證據，何者為可採，事實審法院本得參酌其
他相關證據為自由之判斷，苟無違反經驗法則或論理法則，自難
指為違法。又審理事實之法院，對於被告之犯罪事實，應從各方
面詳予調查，以期發現真實。多位證人之證詞，雖均不能單獨證
明全部事實，如其證言具有互補性，事實審法院於參考其他相關
證據後，依經驗法則衡情度理，本於自由心證綜合判斷，自符真
實發現主義之精神。原判決依據甲○○於偵審時之自白、另案被
告許益郎及證人陳建志、王舜宏、曾少姿、黃世賢、吳正華、詹
佳燕、廖家醮、林世強、黃秋萍、陳志祥之供述，佐以附表參所
示證據及其他卷附相關事證，資以認定乙○○確實犯有本件共同
販賣海洛因及甲基安非他命犯行，並說明其否認販賣第一、二級
毒品之辯詞係如何不足採取等旨，所為論述，核屬事實審法院取
捨證據認定事實職權之適法行使，不能任意指為違法。乙○○上
訴意旨(一)執以指摘，尚非適法之第三審上訴理由。又刑事訴訟法
第三百十條第二款規定，有罪之判決書，對於被告有利之證據不
採納者，固應說明其理由；惟其所謂對於被告有利之證據，係指
該證據客觀上對論罪科刑有所影響，且對被告有利，具有證據評
價之必要性者而言；倘該證據客觀上對論罪科刑並無影響，既無
為證據評價之必要，縱未在判決理由內加以說明，亦僅係行文簡
略而已。又刑事訴訟法第三百七十九條第十款所謂應於審判期日
調查之證據，必須該證據確與待證事實有重要關係，就其案情委
有調查之必要者而言。原判決依憑上揭證據資料，既認乙○○販
賣海洛因及甲基安非他命之事證已臻明確，縱就上訴意旨所指(二)
、(三)事項，不再為無益之調查，仍難指為調查未盡及理由欠備。
乙○○上訴意旨(二)、(三)執此爭執，洵非適法。另以幫助他人犯罪
之意思而參與犯罪構成要件之行為，應成立共同正犯，而非幫助
犯。依原判決認定之事實，甲○○明知乙○○非法販賣海洛因及
甲基安非他命予原判決事實欄一、(二)、(三)、(四)4.至7.、(五)1.3.4.
、(六)14.至、(七)2.至2.、(八)12.13.20.、(九)5.6.7.所示之買受人
，猶依乙○○之囑咐將各該毒品轉交予買受人等情，則甲○○已
分擔販賣毒品犯罪構成要件中之交付毒品行為，原判決論以共同
正犯，於法要無不合。再量刑之輕重，係屬事實審法院得依職權
自由裁量之事項，苟於量刑時，已以行為人之責任為基礎，並斟
酌刑法第五十七條各款所列情狀，而未逾越法定範圍，又未濫用
其職權，即不得遽指為違法。原判決以甲○○之販賣對象僅有八
人，俱屬小額交易，又係附從乙○○之指示而販賣，行為尚堪憫
恕，並審酌甲○○犯後坦承犯行等一切情狀，適用刑法第五十九
條酌減其刑後，量處前揭有期徒刑。其刑之量定，既未逾越法定
刑度，又未濫用自由裁量之權限。甲○○上訴意旨以量刑過重為
由指摘原判決不當，洵非合法之第三審上訴理由。其餘上訴意旨
，或係置原判決明白論斷於不顧，仍執己見再事爭辯；或就不影
響判決本旨之枝節問題，徒以自己之說詞，泛指其為違法，並非
依據卷內資料，對原判決究竟如何違背法令為具體之指摘，難認
已符合首揭法定之第三審上訴要件。其等上訴違背法律上之程式
，均應予駁回。又本件係第三審上訴程序，且為法律審，甲○○
上訴意旨另以其販賣毒品所得非鉅，犯後坦承態度良好，請求從
輕量刑等語，無從審酌，附為敘明。
據上論結，應依刑事訴訟法第三百九十五條前段，判決如主文。
中    華    民    國  九十八  年    四    月   十六   日
                      最高法院刑事第八庭
                          審判長法官  洪  文  章
                                法官  王  居  財
                                法官  郭  毓  洲
                                法官  黃  梅  月
                                法官  邱  同  印
      本件正本證明與原本無異
                                      書  記  官
中    華    民    國  九十八  年    四    月  二十一  日
                                                     m


司法院資訊處製作；財團法人民間司法改革基金會備份。
